【裁判字號】    95,簡上,469
【裁判日期】    951226
【裁判案由】    違反稅捐稽徵法等
【裁判全文】
臺灣高雄地方法院刑事判決             95年度簡上字第469號
上  訴  人  丙○○
即  被  告
上列上訴人即被告因違反稅捐稽徵法等案件，不服本院高雄簡易
庭中華民國95年4 月14日95年度簡字第5157號所為第一審判決（
聲請簡易判決處刑書案號：臺灣高雄地方法院檢察署95年度偵緝
字第1235號），提起上訴，上訴人於本院審判程序中為有罪之陳
述，經本院管轄之第二審合議庭裁定依簡式審判程式審理，判決
如下：
    主  文
原判決撤銷。
丙○○公司負責人，為納稅義務人，以不正當方法逃漏稅捐，處
有期徒刑肆月，如易科罰金，以銀元佰元即新臺幣玖佰元折算
壹日；又行使從事業務之人，明知為不實之事項，而登載於其業
務上作成之文書，足以生損害於公眾及他人，處有期徒刑月，
如易科罰金，以銀元佰元即新臺幣玖佰元折算壹日。應執行有
期徒刑陸月，如易科罰金，以銀元佰元即新臺幣玖佰元折算壹
日。緩刑貳年。
    事  實
一、丙○○係設在高雄市新興區○○○路56號24樓之4 「德古曼
    企業股份有限公司」（下稱德古曼公司）之負責人，乃係公
    司法規定之納稅義務人之公司負責人，明知乙○○於民國91
    年間並未在德古曼公司任職，亦未支領該公司任何薪資，竟
    以基於行使業務上登載不實文書及以不正當方法逃漏稅捐之
    之犯意，於申報德古曼公司91年度營利事業所得稅前之92年
    間某日，委託不知情之會計師將乙○○於91年間向德古曼公
    司支領薪資新臺幣（下同）360, 000元之不實事項登載於丙
    ○○業務上所掌之營利事業所得稅結算申報書，持向財政部
    高雄市國稅局申報，藉此浮列增加營業成本費用支出之不正
    當方法，進而逃漏德古曼公司91年度營利事業所得稅90,000
    元，足以生損害於乙○○及稅捐稽徵機關對於稅賦稽徵之正
    確性。嗣因乙○○接獲91年度綜合所得稅核定通知書、稅額
    繳款書，始獲知上情。
二、案經臺灣高雄地方法院檢察署檢察官偵查後聲請簡易判決處
    刑。
    理  由
一、本件所犯係死刑、無期徒刑、最輕本刑為3 年以上有期徒刑
    以外之罪，上訴人即被告丙○○於準備程序就前揭被訴事實
    為有罪之陳述，經審判長於審判程序告知簡式審判程序之旨
    ，並聽取其與公訴人之意見後，裁定進行簡式審判程序，合
    先敘明。
二、訊據被告丙○○對於上開犯罪事實坦承不諱，核與證人乙○
    ○指訴之情節相符（94年度發查字第416 號卷第27頁），並
    有德古曼公司設定登記表、變更登記表、財政部高雄市國稅
    局綜合所得稅核定通知書、稅額繳款書、91年度營利事業所
    得稅結算申報書、財政部高雄市國稅局新興稽徵所95年9 月
    1 日財高國稅新營所字第0950006717號函各1 份附卷可稽（
    94年度發查字第416 號卷第17頁至第20頁、第7 頁、第8頁
    、本院卷第80頁、第56頁），被告自白與事實相符，應堪採
    為認定被告有罪之證據。本件事證已臻明確，被告犯行堪以
    認定，應予依法論科。
三、查被告丙○○為德古曼公司之負責人，其明知乙○○並未領
    取德古曼公司前揭薪資，竟仍利用不知情之會計師據以製作
    營利事業所得稅結算申報書之業務上不實文書，並持向財政
    部高雄市國稅局申報德古曼公司營利事業所得稅，足以生損
    害於乙○○及財政部高雄市國稅局課稅之正確性。核其所為
    ，係犯刑法第216 條、第215 條行使業務上登載不實文書罪
    。又德古曼公司係營利事業所得稅之納稅義務人，其以浮報
    員工薪資所得之不正方法，逃漏91年度營利事業所得稅，所
    為係犯稅捐稽徵法第41條之罪，被告既為稅捐稽徵法第47條
    第1 款所訂「公司法規定之公司負責人」，自為同法第41條
    之轉嫁對象，是核被告另犯稅捐稽徵法第47條第1 款、第41
    條之公司法規定之納稅義務人之負責人逃漏稅捐罪。被告所
    犯業務上登載不實文書之低度行為，應為行使之高度行為所
    吸收，不另論罪。又被告利用不知情之會計師製作不實之營
    利事業所得稅結算申報書並行使之行為，為間接正犯。另稅
    捐稽徵法第47條第1 款之規定，係將納稅義務人之公司之責
    任，基於刑事政策之考量，於其應處徒刑之範圍內，轉嫁於
    公司之負責人，故此情形而受罰之公司負責人，乃屬於「代
    罰」性質，其既非逃漏稅捐之納稅義務人，當無所謂基於概
    括犯意逃漏稅捐，亦無所謂與他人有逃漏稅捐之犯意聯絡及
    行為分擔之可言。又刑法第55條所謂之牽連犯，必須2 個以
    上之行為有方法結果之關係，始足構成，亦即必須以犯一罪
    之方法所為犯他罪，或以犯一罪之結果行為犯他罪，方得成
    立牽連關係。公司負責人既非逃漏稅捐之納稅義務人，其僅
    係代罰而已，公司以不正當方法逃漏稅捐，縱由該公司負責
    人或其他有權代表公司之自然人代表公司為之，究非屬於公
    司負責人本身之犯罪行為，自與該公司負責人之其他犯罪行
    為間，無方法結果之牽連關係可言（最高法院81年度第3次
    刑事庭決議、85年度台上字第6065號及第6196號判決參照）
    。是被告所犯公司負責人為納稅義務人以不正當方法逃漏稅
    捐罪與行使業務上登載不實文書罪2 罪間，並無方法結果之
    牽連關係，而其罪名互異，應予分論併罰。
四、原審據以論罪科刑，固非無見。惟查，原判決漏未認定被告
    逃漏該年度應納之營利事業所得稅稅額，尚有未洽。被告上
    訴意旨陳明已與乙○○達成和解，請求輕判，並未指摘原判
    決不當，其上訴雖無理由，惟原判決既有上開瑕疵之處，自
    應由本院將原判決撤銷改判。本院審酌被告身為公司負責人
    ，縱欲節省公司之稅捐，亦應依循正軌節稅，詎其不思此為
    ，反以虛報乙○○薪資之方式逃漏稅捐，足生損害於乙○○
    及國家財政收入及稅賦之公平性，其所為自應受有相當程度
    之刑事非難；惟念及本件逃漏稅金額僅90,000餘元，且被告
    另已代告訴人繳納稅款，有財政部高雄市國稅局綜合所得稅
    稅額繳款書1 份在卷可查（本院卷第35頁），及犯後坦承犯
    行，態度良好等一切情狀，酌情分別量處如主文所示之刑，
    且依修正前刑法第51條第5 款規定，定其應執行之刑，並依
    修正前刑法第41條第1 項前段規定，諭知易科罰金之折算標
    準，以資懲儆（本件被告犯罪時之刑法第51條規定：「數罪
    併罰，分別宣告其罪之刑，依左列各款定其應執行者：」，
    其中第5 款規定：「宣告多數有期徒刑者，於各刑中之最長
    期以上，各刑合併之刑期以下，定其刑期。但不得逾20年。
    」，惟95年7 月1 日修正公布施行之刑法第51條第5 款規定
    ：「宣告多數有期徒刑者，於各刑中之最長期以上，各刑合
    併之刑期以下，定其刑期。但不得逾30年。」比較結果，修
    正後之刑法並非較有利於行為人，依刑法第2 條第1 項前段
    之規定，仍應依修正前刑法，定其應執行之刑。又本件被告
    犯罪時之刑法第41條第1 項前段規定：「犯最重本刑為5 年
    以下有期徒刑以下之刑之罪，而受6 個月以下有期徒刑或拘
    役之宣告，因身體、教育、職業、家庭之關係或其他正當事
    由，執行顯有困難者，得以1 元以上3 元以下折算1 日，易
    科罰金。」，另依現行法規所定貨幣單位折算新臺幣條例第
    2 條規定，現行法規所定金額之貨幣為圓、銀元或元者，以
    新臺幣元之3 倍計算，及依修正前罰金罰鍰提高標準條例第
    2 條前段（現已刪除）規定，依刑法第41條易科罰金者，就
    其原定數額提高為100 倍折算1 日，故被告行為時之易科罰
    金折算標準，得以銀元100 元以上300 元以下折算1 日，經
    折算為新臺幣後，應以新臺幣300 元以上900 元以下折算1
    日。惟95年7 月1 日修正公布施行之刑法第41條第1 項前段
    則規定：「犯最重本刑為5 年以下有期徒刑以下之刑之罪，
    而受6 個月以下有期徒刑或拘役之宣告者，得以新臺幣
    1,000 元、2,000 元或3,000 元折算1 日，易科罰金。」比
    較修正前後之易科罰金折算標準，以95年7 月1 日修正公布
    施行前之規定，較有利於被告，則應依刑法第2 條第1 項前
    段，適用修正前刑法第41條第1 項前段規定，定其折算標準
    ）。被告前未曾因故意犯罪而受有期徒刑以上刑之宣告，有
    臺灣高等法院被告前案紀錄表1 份在卷可憑，其因一時失慮
    ，致罹刑典，事後已坦承犯行，深具悔意，且業與乙○○達
    成民事和解，賠償所受損害，信被告經此偵審程序及刑之宣
    告後，應知警惕而無再犯之虞，本院因認暫不執行其刑為當
    ，依刑法第74條第1 項第1 款規定，併予以宣告緩刑2 年，
    用啟自新。又被告所持以行使供本件犯罪所用之扣繳憑單及
    營利事業所得稅申報書等資料，業已因行使而成為稅捐機關
    歸檔之文件，已非被告所有，自無從併予宣告沒收，附此敘
    明。
五、行為後法律有變更者，依修正前刑法第2 條第1 項之規定，
    以適用裁判時法為原則，如行為時法有利於行為人，則例外
    適用行為時法；依修正後刑法第2 條第1 項規定，以適用行
    為時法為原則，惟如裁判時法有利於行為人，則例外的適用
    裁判時法。以往實務見解，認原判決未及比較適用新舊法時
    ，上訴後，雖比較結果以舊法有利於行為人，而原判決別無
    其他撤銷事由，仍應由本院以此為由撤銷改判。惟修正後之
    規定係以適用行為時法為原則，因此原判決雖未及比較適用
    ，然上訴本院後，經比較新舊法，行為後之法律並非較有利
    於行為人，仍應適用行為時法，則原判決適用行為時法即無
    不當，自不構成撤銷之事由，附此敘明。
據上論斷，應依刑事訴訟法第455 條之1 第1 項、第3 項、第
369 條第1 項前段、第364 條、第299 條第1 項前段，稅捐稽徵
法第47條第1 款、第41條，刑法第11條前段、第2 條第1 項、第
216 條、第215 條、（修正前）第41條第1 項前段、（修正前）
第51條第5 款、刑法第74條第1 項第1 款，罰金罰鍰提高標準條
例第1 條前段、第2 條，現行法規所定貨幣單位折算新臺幣條例
第2 條，判決如主文。
本案經檢察官甲○○到庭執行職務。
中    華    民    國    95    年    12    月    26    日
                  鳳山刑事第一庭審判長法  官  黃三友
                                      法  官  林永村
                                      法  官  林芳華
以上正本證明與原本無異。
不得上訴。
中    華    民    國    95    年    12    月    26    日
                                      書記官  黃靖媛
附錄本案論罪科刑法條
刑法第215 條
從事業務之人，明知為不實之事項，而登載於其業務上作成之文
書，足以生損害於公眾或他人者，處3 年以下有期徒刑、拘役或
5 百元以下罰金。
刑法第216 條
行使第210 條至第215 條之文書者，依偽造、變造文書或登載不
實事項或使登載不實事項之規定處斷。
稅捐稽徵法第41條
納稅義務人以詐術或其他不正當方法逃漏稅捐者，處5 年以下有
期徒刑、拘役或科或併科新臺幣6 萬元以下罰金。
稅捐稽徵法第47條
本法關於納稅義務人、扣繳義務人及代徵人應處徒刑之規定，於
左列之人適用之：
一、公司法規定之公司負責人。


司法院資訊處製作；財團法人民間司法改革基金會備份。
